【裁判字號】    98,交易,40
【裁判日期】    980828
【裁判案由】    公共危險
【裁判全文】
臺灣高雄地方法院刑事判決              98年度交易字第40號
公  訴  人  臺灣高雄地方法院檢察署檢察官
被      告  乙○○
上列被告因公共危險案件，經檢察官提起公訴（98年度偵字第89
45號），本院判決如下：
    主  文
乙○○犯不能安全駕駛動力交通工具罪，累犯，處有期徒刑陸月
，如易科罰金，以新臺幣壹仟元折算壹日。
    事  實
一、乙○○前因公共危險案件，經本院以94年度交簡字第2451號
    判處有期徒刑2 月確定，於民國94年12月12日易科罰金執行
    完畢。詎仍不知悔改，於98年2 月28日14時10分前某時，在
    不詳地點飲用酒類後，明知服用酒類後有不能安全駕駛動力
    交通工具之情形者，不得駕駛動力交通工具，且其控制力及
    注意力均已達無法安全駕駛之程度，竟仍於98年2 月28日14
    時10分許駕駛車號5790-NE 號自小貨車沿高雄縣鳳山市○○
    ○街東往西行駛，途經高雄縣鳳山市○○○街270 號前欲倒
    車路邊停車，不慎撞擊甲○○○所有停於路旁車牌號碼F7-9
    992 號自用小客車，經甲○○○報警到場處理時發覺，由警
    員帶同乙○○至高雄縣政府警察局交通警察隊鳳山分隊，於
    98年2 月28日16時3 分許對乙○○施以酒精濃度測試，測得
    其呼氣酒精濃度達每公升1.25毫克。
二、案經高雄縣政府警察局鳳山分局報告臺灣高雄地方法院檢察
    署檢察官偵查起訴。
    理  由
一、證據能力之認定：
(一)本件證人甲○○○於偵查中，以證人身分具結而為陳述，被
    告並未提及檢察官在偵查時有何不法取供之情形，且未釋明
    上開供述有顯不可信之情況，復於審理中經被告行使對質詰
    問權，從而證人甲○○○在偵查中之陳述，依刑事訴訟法第
    159 條之1 第2 項之規定，自得為證據。
(二)按被告以外之人於審判外之言詞或書面陳述，除法律有規定
    者外，不得作為證據，刑事訴訟法第159 條第1 項定有明文
    。然被告以外之人於審判外之陳述，雖不符刑事訴訟法第15
    9 條之1 至第159 條之4 之規定，而經當事人於審判程序同
    意作為證據，法院審酌該言詞陳述或書面陳述作成時之情況
    ，認為適當者，亦得為證據，刑事訴訟法第159 條之5 第1
    項亦定有明文。查證人甲○○○警詢中陳述、呼氣酒精濃度
    測試值單、舉發違反道路交通管理事件通知單、刑法第一百
    八十五條之三案件測試觀察紀錄表、道路交通事故現場圖，
    固係被告以外之人於審判外之言詞或書面陳述，屬傳聞證據
    ，惟檢察官、被告均於本院審判期日同意可作為證據使用（
    院二卷16、23反頁），本院審酌該證據作成之情況，認為適
    當，依刑事訴訟法第159 條之5 第1 項之規定，應得為證據
    。
二、認定犯罪事實所憑之證據及理由
    訊據被告乙○○固坦承於98年2 月28日遭警查獲時，有飲用
    酒類，惟否認有何酒後駕車之犯行，辯稱：其係駕駛上開自
    小貨車倒車肇事後，停車與被害人甲○○○談和解時，始飲
    用酒類，酒後並無駕車。經查：
(一)被告於98年2 月28日14時10分許駕駛車號5790-NE 號自小貨
    車沿高雄縣鳳山市○○○街東往西行駛，途經高雄縣鳳山市
    ○○○街270 號前欲倒車路邊停車，不慎撞擊甲○○○所有
    停於路旁車牌號碼F7-9992 號自用小客車，經甲○○○報警
    到場處理，由警員帶同乙○○至高雄縣政府警察局交通警察
    隊鳳山分隊，於98年2 月28日16時3 分許對被告施以酒精濃
    度測試，測得其呼氣酒精濃度達每公升1.25毫克等情，經證
    人甲○○○於警詢、偵查及審理中證述明確，且有呼氣酒精
    濃度測試值單（警卷13頁）、舉發違反道路交通管理事件通
    知單（警卷18頁）、刑法第一百八十五條之三案件測試觀察
    紀錄表（警卷12頁）、道路交通事故現場圖（警卷10頁）、
    現場照片11張（警卷20至22頁）在卷可憑，復為被告所是認
    ，此部分事實應堪認定。
(二)被告雖辯稱其係駕駛上開自小貨車倒車肇事後，停車與甲○
    ○○談和解時，始飲用酒類，酒後並無駕車云云，經查：
１、證人甲○○○警詢、審理證述：我所有停放在高雄縣鳳山市
    ○○○街270 號附近之車牌號碼F7-9992 號自用小客車，於
    98年2 月28日14時10分許遭被告駕駛汽車撞擊，被告於發生
    撞擊後開車離開現場，我在樓上住處看見該過程，親自下樓
    到停放汽車現場處理，後被告開車回到撞擊現場告知我，他
    要找停車位，當時被告有像喝醉酒之神情，隨後又開車離開
    ，之後警察到場，被告亦開車回到現場，在全部過程中我沒
    有看見被告飲酒等語（警卷7 頁、偵卷8 頁、院二卷24至25
    反頁）；參以被告回到現場時之停車位置，距事故現場甲○
    ○○所站立處不遠，為甲○○○肉眼可清楚看見之範圍內，
    有現場蒐證相片在卷可參（警卷20頁），且經被告供承上開
    相片所示相關位置無誤，是證人甲○○○在現場可清楚看見
    被告舉止，其證述被告未在倒車肇事現場飲酒，應可採信；
    又參以被告案發當日測得其呼氣酒精濃度達每公升1.25毫克
    ，已如上述，其酒精濃度非低，被告身體外觀應產生酒精反
    應，是證人甲○○○證述被告於警察到場前有醉酒神情，核
    與被告體內酒精濃度之事實相符，若被告於停車後飲酒，證
    人在被告停車前，不致發現被告有酒醉神情。且被告供稱：
    我於倒車肇事後，將車駛離現場找停車位，繞一圈回到現場
    看見甲○○○站在其所有被撞汽車旁，我與甲○○○說話等
    語（院二卷27反頁），核與證人甲○○○證述被告肇事後駛
    離現場後，再駛回現場之情節相符，是被告於倒車肇事後，
    開車四處繞行找停車位，且在繞行一圈後即回到肇事現場與
    甲○○○談話，其時間非久，且被告為找尋停車位而持續駕
    駛汽車，應無法取得酒類在車上飲用，可見被告飲酒應在其
    98 年2月28日14時10分許倒車肇事之前。
２、被告於案發日經酒精測試得其呼氣酒精濃度高達每公升1.25
    毫克，可見被告應以相當時間飲用相當份量之酒類，始得於
    體內累積如此高濃度之酒精量，若被告於倒車肇事後現場飲
    用如此大量酒類，在場證人甲○○○應可輕易看見被告飲酒
    情形，且於現場應遺留所用酒瓶，惟證人甲○○○在肇事現
    場未看見被告飲酒，且警員到場後未扣得任何酒瓶，客觀可
    知被告飲酒非於倒車肇事後。又被告供稱：我於肇事回到現
    場停車後，等警察到場等語（院二卷27反頁），可見被告當
    時已知警察將到場處理其倒車肇事，若在警員到場前飲用酒
    類，必遭警方疑懷酒後駕車，衡諸一般人避免無辜遭檢警調
    查之常情，被告應無在警員到場前，故意飲用大量酒類，使
    體內呼氣酒精濃度高達每公升1.25毫克，以待警方追查之理
    ，益明被告飲酒應在倒車肇事前所飲用。
３、被告雖以前詞置辯，惟查：被告於98年2 月28日警詢供稱：
    我於98年2 月28日14時5 分許在高雄縣鳳山市○○○街286
    號家中飲酒，飲用3 口後，駕駛汽車要路邊停車時肇事等語
    （警卷6 頁）；同日警詢將結束前詢問被告有無意見補充時
    ，被告旋即改稱係肇事後才飲酒（警卷6 反頁）；於98年3
    月27日偵訊時供稱：我於案發日倒車肇事後，與甲○○○在
    肇事現場談，談好後我回車上拿酒在車外喝二至三口，因酒
    瓶內還有酒，我將酒瓶放回車上，幾分鐘後警方即到場等語
    （偵卷4 、5 頁）；於98年4 月6 日與證人甲○○○同時受
    偵訊時，經證人甲○○○當庭證述在現場未看見被告飲酒後
    ，被告改稱：我於肇事後與甲○○○談話後，甲○○○說已
    報案，我在等警方來時回車上喝酒等語（偵卷9 頁）；於98
    年5 月11日、7 月21日本院供稱：我於肇事後在現場與甲○
    ○○談好和解條件，回到車上要拿紙寫我的住址、姓名，看
    見車內有1 瓶酒，就在車門外面之車邊把酒喝掉，剛好警察
    即到場等語（院一卷13 頁） ；於98年8 月11日審判時供稱
    ：我於案發日倒車肇事後，開車離開現場找停車位，中間我
    去買酒，買酒後將車停在現場附近等警察來，我在等警察來
    時才飲酒等語，旋改稱：我當時不知道警察要來（院二卷27
    反頁），足見被告就飲酒時間在倒車肇事之前或後，飲酒地
    點在家中、車內或車外之車門旁，飲酒量係二、三口而酒瓶
    內尚有餘酒或全部喝掉，飲酒時是否知道甲○○○已報警而
    警方將到場，前後供稱不一，並有隨證人甲○○○證述未看
    見其在車外飲酒，即改供稱在車內飲酒之情形，且規避其事
    前知悉警方將到場之事實，其辯解是否屬實已非無疑；且被
    告於案發時警員到場後，並無提出酒瓶以證明其飲酒在停車
    之後，此為被告所不爭，若被告於停車後始飲酒，為證明有
    利自己之事實，必當場向警員提出其所謂放在車上之酒瓶，
    益見被告辯稱在肇事現場停車後才飲酒，應不可採。
４、基上，被告上開辯解應非可採，其於98年2 月28日14時10分
    前某時，在不詳地點飲用酒類，應可認定。
(三)汽車駕駛人飲酒後其吐氣所含酒精成分超過每公升0.25毫克
    以上者，即不得駕車，道路交通安全規則第114 條第2 款定
    有明文；又參考外國之認定標準，對於酒精濃度呼氣已達每
    公升0.55毫克，肇事率為一般正常人之10倍，認為已達「不
    能安全駕駛」之標準，有法務部88年5 月18日法88檢字第16
    69號函告週知。被告於98年2 月28日14時10分前某時，在不
    詳地點飲用酒類後，其呼氣所含酒精濃度為每公升1.25毫克
    ，已處於不能安全駕駛動力交通工具之狀態，竟仍駕駛上開
    自小貨車沿高雄縣鳳山市○○○街東往西行駛之事實，應堪
    認定。是被告酒後駕駛自小貨車之犯行，事證明確，應依法
    論科。
三、論罪科刑
    核被告所為，係犯刑法第185 條之3 服用酒類不能安全駕駛
    動力交通工具而駕駛罪。又被告前因公共危險案件，經本院
    以94年度交簡字第2451號判處有期徒刑2 月確定，於94年12
    月12日易科罰金執行完畢，有臺灣高等法院被告前案紀錄表
    在卷可按，是被告受有期徒刑執行完畢後，5 年內故意再犯
    本案有期徒刑以上之罪，為累犯，應依刑法第47條第1 項規
    定加重其刑。本院審酌被告前因公共危險案件，經臺灣臺南
    地方法院檢察署92年度偵字第12680 號為緩起訴處分後，復
    再因公共危險罪經本院以94年度交簡字第2451號判處有期徒
    刑2 月確定，並經撤銷前開緩起訴處分，由臺灣臺南地方法
    院以94年度交簡字第2357號判處拘役50日確定，有臺灣高等
    法院被告前案紀錄表附卷可參，竟不改酒後駕車之惡習，一
    再漠視自己安危，更罔顧公眾行之安全，再為本案犯行，且
    其飲用酒類達呼氣酒精濃度每公升1.25毫克，仍駕駛車輛行
    駛公路，量刑不宜從輕，且犯後否認犯行等一切具體情狀，
    量處如主文所示之刑，並諭知以新臺幣1000元折算1 日之易
    科罰金折算標準。
據上論斷，應依刑事訴訟法第299 條第1 項前段，刑法第185 條
之3、 第47條第1 項、第41條第1 項前段，刑法施行法第1 條之
1 ，判決如主文。
本案經檢察官丙○○到庭執行職務。
中    華    民    國    98    年    8     月    28    日
                  交通法庭  法  官  楊國煜
如不服本判決，應於收受本判決10日內向本院提出上訴書狀，並
應敘述具體理由，如未敘述上訴理由者，應於上訴期間屆滿後20
日內補提理由書狀於本院（均須依他造當事人之人數附繕本）「
切勿逕送上級法院」。
以上正本證明與原本無異。
中    華    民    國    98    年    8     月    28    日
                            書記官  王芷鈴
附錄本判決論罪法條全文：
中華民國刑法第185條之3
服用毒品、麻醉藥品、酒類或其他相類之物，不能安全駕駛動力
交通工具而駕駛者，處一年以下有期徒刑、拘役或三萬元以下罰
金。


司法院資訊處製作；財團法人民間司法改革基金會備份。
